臺灣臺中地方法院行政訴訟判決
110年度交字第467號
原      告  葉怡廷  

            葉安國  
被      告  臺中市交通事件裁決處
                      設臺中市○○區○○○路00號
代  表  人  黃士哲    住同上
訴訟代理人  黃曉妍律師
上列當事人間交通裁決事件，原告不服被告民國110年10月13日
中市裁字第68-GDJ007445號、110年11月29日中市裁字第68-GDH9
81807號裁決書，提起行政訴訟，本院判決如下：
    主  文
原告之訴駁回。
訴訟費用新臺幣參佰元由原告負擔。
    事實及理由
一、程序事項：
(一)原告分別遭被告裁罰而受處分，係源自於「非遇突發狀況，
    在行駛中驟然煞車及於車道中暫停」之違規事實，故其為訴
    訟標的之權利、義務或法律上利益，於事實上及法律上有同
    一或同種類之原因，且被告亦屬同一，符合行政訴訟法第37
    條第1項第3款、第2項之規定，得為共同訴訟人，一同起訴
    。
(二)按行政訴訟法第237條之7規定，交通裁決事件之裁判，得不
    經言詞辯論為之。本件屬交通裁決事件，依兩造所述各節及
    卷內資料其事證已臻明確，本院認無經言詞辯論之必要，爰
    不經言詞辯論而為判決。
二、事實概要：
　　原告葉怡廷所有號牌BMG-2625號自用小客車(下稱系爭車輛
    ）於民國110年9月3日7時15分，行經臺中市北屯區北屯路、
    德化街前，因「非遇突發狀況，在行駛中驟然煞車及於車道
    中暫停」之違規行為，遭民眾於110年9月7日檢具事證檢舉
    ，經臺中市政府警察局第二分局（下稱舉發機關）員警認定
    車主即原告葉怡廷違反道路交通管理處罰條例第43條第1項
    第4款、第43條第4項規定，逕行對車主即原告葉怡廷製開第
    GDH981807、GDJ007445號舉發違反道路交通管理事件通知單
    。車主即原告葉怡廷於到案期限前並檢具事證及應轉歸責人
    之相關資料證明文件，向被告告知應歸責人即原告葉安國，
    故被告先於110年10月13日以中市裁字第68-GDJ007445號裁
    決書（下稱原處分一），依道路交通管理處罰條例第43條第
    4項前段及「違反道路交通管理事件統一裁罰基準表」之規
    定，裁處車主即原告葉怡廷吊扣汽車牌照3個月。並於110年
    11月29日以中市裁字第68-GDH981807號裁決書（下稱原處分
    二），依道路交通管理處罰條例第43條第1項第4款、第43條
    第4項及「違反道路交通管理事件統一裁罰基準表」之規定
    ，按期限內到案之基準，裁處原告葉安國第1階段罰鍰新臺
    幣18,000元，記違規點數3點，並應參加道路安全講習。上
    開原告不服，提起本件行政訴訟。
三、原告主張略以：
　　當時因左方車輛行駛往右切，原告葉安國才煞車，後發現車
    輛胎壓燈突然亮起來，後方車輛（檢舉人）長按喇叭，立即
    下車查看輪胎是否有破胎，原告葉安國並非檢舉人所說的惡
    意擋道；本件不應對原告二人處罰等語。並聲明：原處分一
    、二撤銷。
四、被告答辯略以：
    系爭車輛變換車道未顯示方向燈，該車見狀立即以鳴按喇叭
    示警，系爭車輛即於車道上煞車減速稍微暫停，之後系爭車
    輛前進一下其煞車燈及第三煞車燈即亮起，阻擋該車前進，
    依照前揭說明，系爭車輛之行為，超出用路人之合理預期，
    自應受罰。另原告即車主葉怡廷為汽車所有人，對於系爭車
    輛有保管注意、篩選管控駕駛人、擔保駕駛人合於交通管理
    規範之義務，竟任令其自己駕駛其車輛為前揭之違規行為，
    顯有故意過失，被告另裁處原告即車主葉怡廷吊扣汽車牌照
    6個月，亦無違誤等語。並聲明：原告之訴駁回。
五、本院之判斷：
(一)按「汽車除遇突發狀況必須減速外，不得任意驟然減速、煞
    車或於車道中暫停。前車如須減速暫停，駕駛人應預先顯示
    燈光或手勢告知後車，後車駕駛人應隨時注意前車之行動。
    」、「汽車駕駛人，駕駛汽車有下列情形之一者，處新臺幣
    6千元以上2萬4千元以下罰鍰，並當場禁止其駕駛：四、非
    遇突發狀況，在行駛途中任意驟然減速、煞車或於車道中暫
    停。」、「汽車駕駛人有第一項第一款至第四款或前項行為
    者，並吊扣該汽車牌照三個月」、「汽車駕駛人有下列各款
    所列條款之一者，除依原條款處罰鍰外，並予記點：三、有
    第43條、第53條或第53條之1情形之一者，各記違規點數3點
    。」、「汽車駕駛人，有下列情形之一者，應接受道路交通
    安全講習：三、有第43條規定之情形。」道路交通安全規則
    第94條第2項、道路交通管理處罰條例第43條第1項第4款及
    第4項前段、第63條第1項第3款及第24條第1項第3款分別定
    有明文。
(二)經查，本院勘驗調查舉發機關提供之採證光碟，製成勘驗筆
    錄附卷為證（見本院卷第109頁），勘驗結果為：檢舉民眾
    車輛行車紀錄器畫面時間2021/09/03  07：15：14時至07：
    16：06時，檢舉民眾車輛(下稱該車)沿臺中市北屯路往西北
    方向中間車道行駛，行駛至親親戲院前，一台牌號BMG-2625
    號白色自小客車（下稱系爭車輛）於外側車道未顯示方向燈
    ，緩慢跨越車道線向左變換至中間車道，該車按喇叭警示，
    07：15：24時至07：16：14時，系爭車輛後方煞車燈及第三
    煞車燈啟亮，該車亦跟著緊急煞車，接著系爭車輛往前行駛
    幾公尺後反覆顯示煞車燈，並暫停於路中央共三次，該車持
    續按喇叭示警，系爭車輛隨後繼續行駛過北屯路與德化街口
    後，於中間車道停車，系爭車輛駕駛開門下車，該車則由中
    間車道變換至內車道，閃避系爭車輛後駛離。
(三)依上開勘驗結果可知，該車沿北屯路往西北方向之中間車道
    行駛時，發現系爭車輛未顯示方向燈即由外側車道變換至中
    線車道，該車即按喇叭警示，系爭車輛行駛通過德化街口後
    ，突然於車道上緊急煞車，之後將車輛停放於車道上，其駕
    駛開門下車等情。按依前揭道路交通管理處罰條例第43條第
    1項第4款規定以觀，其立法意旨乃在於駕駛人若恣意驟然減
    速，將導致後方之車輛應變不及而造成追撞，是除非遇有突
    發狀況影響行車動線而不得不然，否則依法即嚴禁驟然減速
    或暫停，亦即上開規範目的乃在於使駕駛人能合理預期他方
    之行車動態，俾能有充分之時間應變，避免因無預期於車道
    中暫停導致其他駕駛人因反應不及而失控，或因亦猝然減速
    而產生連鎖反應致肇事，故所謂「驟然於車道中暫停」之認
    定自應考量其他駕駛人之合理預期之程度。又所謂「突發狀
    況」，應具有立即發生之危險性及急迫性之狀況存在（如前
    方甫發生車禍事故、前方有掉落之輪胎、倒塌之路樹襲來或
    其他相類程度事件），駕駛人若不立即採取減速、煞車或於
    車道中暫停之措施，即會發生其他行車上之事故或其他人員
    生命、身體之危險等，始足當之。查系爭車輛變換車道遭該
    車鳴按喇叭後，隨即緊急煞車，且原告甚至將車輛暫停於車
    道上阻擋該車，並打開車門下車，彼此已留有行車嫌隙，而
    原告明知其所駕駛之系爭車輛行駛於該車前方，在前方未見
    有任何緊急性、危險性之情況下，暫停於車道上，顯見原告
    阻擋該車行駛之意至明。況且，如胎壓燈亮起欲行檢查，只
    需將車緩慢駛往路邊停靠檢查即可，豈有煞停於道路上檢查
    ，而不顧他人行車權益之理，原告所辯悖於一般經驗常情。
    從而，原告葉安國駕駛系爭車輛於上開時、地確有「非遇突
    發狀況，在行駛中驟然煞車及於車道中暫停」之違規事實。
    其辯稱車輛胎壓燈突然亮起來，立即下車查看是否有破胎云
    云，亦非可容許任意暫停於車道之合法事由，自不足採。
(四)末按道路交通管理處罰條例第43條第4項之立法目的，係慮
    及汽車所有人擁有支配管領汽車之權限，對於汽車之使用方
    式、用途、供何人使用等事項，均得加以篩選控制，是其對
    於汽車之使用者應負有監督該使用者具備法定資格及駕駛行
    為合於交通安全管理規範之公法上義務，藉以排除汽車所有
    人放任其所有之汽車供人恣意使用，徒增危害道路交通安全
    之風險。準此，道路交通管理處罰條例第43條 第1項第4款
    、第4項關於吊扣汽車牌照之處分，應係針對汽車所有人所
    設之特別規定。是在汽車駕駛人與汽車所有人不同時，即係
    採併罰規定。據此，舉發機關舉發原告上開違規，被告對原
    告分別作成原處分一、二之裁罰，洵屬於法有據。
(五)綜上所述，原告違規事證明確，被告依法所為原處分一、二
    並無違誤，原告訴請撤銷，為無理由，應予駁回。
六、本件事證已臻明確，兩造其餘主張及陳述，經核於判決結果
    不生影響，爰不逐一論列，附此敘明。
七、本件第一審裁判費為300元，應由原告負擔，爰確定第一審
    訴訟費用額如主文第2項所示。
據上論結，本件原告之訴為無理由，依行政訴訟法第237條之7、
第98條第1項前段、第237條之8第1項，判決如主文。
中　　華　　民　　國　 111　　年　　5　　月　　 12　　日
　　　　　　　　　行政訴訟庭　法　官   吳俊螢
上為正本係照原本作成。
如不服本判決，應於送達後20日內，向本院提出上訴狀，其未表
明上訴理由者，應於提出上訴後20日內向本院補提理由書（均須
按他造人數附繕本）。上訴理由應表明關於原判決所違背之法令
及其具體內容，或依訴訟資料可認為原判決有違背法令之具體事
實。
中　　華　　民　　國　　111 　年　　5 　　月　　12　　日
                              書記官   王素珍